【裁判字號】    92,簡抗,27
【裁判日期】    920813
【裁判案由】    給付會款
【裁判全文】
臺灣板橋地方法院民事裁定  九十二年簡抗字第二七號
    抗告  人  乙○○○
    （即原告）
              壬○○○
?
              癸○○○
              丑○○
    共    同  黃惠珍
    訴訟代理人
    相對  人  辛○○      住台北縣板橋市○○路一０九號二樓
    （即被告）
              己○○      住台北縣板橋市○○路一０九號二樓
              丙○○      住台北縣板橋市○○街二二號二樓
              甲○○      住台北縣板橋市○○路○段力行二巷三十號一樓
              子○○      住台北市○○○路○段一三五巷十七號七樓
              戊○○      住台北縣板橋市○○路○段二六五巷三弄五之二號三樓
                            樓.
              辰○○      住台北縣板橋市○○路○段二六五巷三弄五之二號三樓
              卯○○      住台北市○○○路○段六六巷十五號
              庚○○      住台北縣板橋市○○路○段一二０號一樓
              丁○○      住台北縣板橋市○○路○段二六五巷三弄二三之一號
              寅○○○    住台北縣板橋市○○○街九二巷二一號
右抗告人因與相對人間請求給付會款事件，抗告人對於中華民國九十二年五月九日本
院板橋簡易庭所為之九十一年板簡字第二六一○號裁定，提起抗告，本院裁定如左：
    主      文
原裁定廢棄。
    理      由
一、按原告之起訴不合程式，法院應以裁定駁回之，但其情形可補正者，審判長應定
    期間先命補正，民事訴訟法第二百四十九條第一項定有明文。次按以一訴主張數
    項標的者，其價額合併計算之，民事訴訟法第四百零五條第一項定有明文。本件
    抗告人以一訴主張數項標的，既應合併計算其價額，自不能因抗告人所繳裁判費
    已滿某一標的應徵之數額，即獨認該部分之上訴為合法（最高法院三十年抗字第
    二五七號判例參照）。同一法理，於普通共同訴訟中當事人未具體指明係就何項
    聲明繳納訴訟費用時，因認各當事人之訴訟標的金額或價額，已合併計算，不得
    再分割處理（無法判別已繳納者，為何部分之裁判費），經命補正而不遵行者，
    固應駁回原告全部之訴。惟在當事人已具體表明係就何聲明繳納裁判費之情形下
    ，則應回歸普通共同訴訟之本質判別起訴是否合法，蓋普通共同訴訟雖係以數訴
    合併於一訴，但僅為形式之合併，以便同時辯論及裁判而已，是其是否具備訴成
    立要件及權利保護要件，仍須按各共同訴訟人分別調查之，其中一人之欠缺不影
    響於他共同訴訟人（司法院 (75)廳民一字第1405號函參照），始符公平原則。
二、本件抗告意旨略以：(1)按核定訴訟標的之價額，應以起訴時之交易價額為準，本
    件抗告人起訴請求相對人等給付會款予楊宋月嬌，再由抗告人代位受領其中一百
    五十六萬六千四百元，抗告人可得受之利益既僅一百五十六萬六升四百元，原審
    竟核定訴訟標的價額為六百六十三萬元，應有違誤。(2)次按原告於判決確定前得
    撤回訴之全部或一部。查原審於九十二年四月二十九日就本件訴訟之一部辯論終
    結，並定於同年五月十三日判決，復於同年五月一日裁定再開辯論。抗告人於收
    受再開辯論裁定後，即具狀撤回對相對人辛○○、己○○、丙○○、辰○○、卯
    ○○、丁○○、庚○○、寅○○○之訴訟，由於前開相對人已為本案言詞辯論，
    抗告人訴之撤回應得其等同意原審未將撤回狀送達，俾其等表達意見，即逕連同
    相對人子○○、丙○○、戊○○、甲○○之訴訟部分，一併裁定駁回，其訴訟程
    序之踐行顯有可議，為此提起抗告，請求廢棄原裁定，將案件發回原法院續為審
    理等情。
三、經查
（一）本件抗告人於九十一年十一月二十九日本於民法第二百四十二條代位訴外人楊
      宋月嬌依合會契約關係起訴請求相對人辛○○、己○○、丙○○、子○○、戊○○、辰○○、卯○○、丁○○、寅○○○應各給付楊宋月嬌五十一萬元；被
      告甲○○、庚○○應各給付楊宋月嬌一百零二萬元，由原告各代為受領三十九
      萬一千六百元，有起訴狀一份在卷可佐。則系爭訴訟標的應為合會契約關係，
      抗告人僅係本於代位之法律關係得代為領受，即民法二百四十二條非為單獨之
      請求權基礎，是原審認依起訴狀所載之訴訟標的價額合計應為六百六十三萬元
      （即抗告人主張相對人應給付楊宋月嬌之總金額），並無違誤，抗告意旨指摘
      本件訴訟標的金額應依抗告人代位受取之金額計算，應屬無據，先予敘明。
（二）惟抗告人嗣於九十二年三月十九日所提出準備書狀記載「確認對相對人丙○○
      已收取二十二萬六千四百三十三元；甲○○收取四萬二千元；庚○○收取四萬
      二千元」（見原審卷第七十五頁）；再於同年四月二十九日最後言詞辯論時陳
      明「本來是五十一萬，扣除二十二萬六千四百三十三元，訴之聲明減縮為二十
      八萬三千五百六十七元」（見原審卷第八十九頁，依全辯論意旨及前開準備書
      狀觀之，應係僅就相對人丙○○部分為減縮）「對於庚○○部分減縮為九十九
      萬六千元」（見原審卷第九十一頁）。相對人丙○○及庚○○對於抗告人前項
      減縮應受判決事項聲明當庭並無異議，並為本案之言詞辯論，應視為同意聲明
      之減縮。相對人甲○○部分，雖未據原審行使闡明權，然依抗告人之真意應認
      就甲○○部分亦已為聲明之減縮（減縮金額為九十九萬六千元，此由抗告人於
      九十二年五月九日提出撤回狀內容可窺知），故本件訴訟標的價額於減縮後應
      減為六百三十五萬三千五百六十七元。是則原審於九十二年五月一日以裁定核
      定本件訴訟標的價額為六百六十三萬元，並命抗告人於收受裁定後五日內再補
      納五萬五千六百九十八元（抗告人已繳一萬七千二百三十二元），應有可議。
      且前開補費裁定僅送達於抗告人乙○○○，並未送達於其他抗告人，有送達回
      證一紙附卷可查（見原審卷第一百三十八頁，原告僅載乙○○○，送達之裁定
      亦僅一件），難認已符定期命補正之要件，則原審於命補正之裁定未合法送達
      抗告人全體前之九十二年五月九日即逕以抗告人未足額繳納裁判費為由，逕為
      駁回裁定，顯有未當。
（三）遑論抗告人於前開駁回訴訟裁定送達前，即於九十二年五月九日具狀表明抗告
      人無力負擔訴訟費用，是請求撤回對相對人辛○○、己○○、丙○○、辰○○
      、卯○○、丁○○、庚○○、寅○○○之訴訟，請法院通知前開相對人，並就
      其餘相對人子○○、丙○○、戊○○、甲○○之訴訟，訴訟標的價額合計為二
      百二十八萬一千五百六十七元（其中相對人子○○、戊○○應各給付五十一萬
      元；相對人丙○○應給付二十八萬三千五百六十七元；相對人甲○○應給付九
      十九萬六千元），補繳七千八百六十六元（扣除撤回部分外之聲明已經繳足裁
      判費）等情，有撤回狀一紙及繳款收據五紙，在卷可憑，堪認為真正。按諸首
      開說明，本件既係普通共同訴訟，抗告人復已具體表明係就何聲明繳納裁判費
      ，並撤回其他部分之請求，則關於對相對人子○○、丙○○、戊○○、甲○○
      之訴訟，難認起訴之程式有欠缺。而原審未將撤回狀繕本送達已為言詞辯論之
      相對人辛○○、己○○、丙○○、辰○○、卯○○、丁○○、庚○○、寅○○○，使其等有表達意見之機會，即率予裁定駁回，其訴訟程序之踐行，亦難認
      妥適。
四、綜上所述，本件起訴程序之欠缺既屬得補正事項，原審於補正裁定未合法送達抗
    告人全體前，即逕為駁回訴訟之裁定，尚有未當。且未慮及本件為普通共同訴訟
    ，就對相對人子○○、丙○○、戊○○、甲○○之訴訟，既已完足繳納裁判費，
    該部分起訴之程式應無欠缺，竟併予駁回。關於對其餘相對人部分之撤回其聲請
    既早於駁回裁定，竟未為聲請狀繕本之送達，訴訟程序之進行，難謂無瑕疵。是
    抗告人指摘原裁定不當，求予廢棄，為有理由，應予准許。
五、依民事訴訟法第四百九十二條第二項、第九十五條、第七十八條，裁定如主文。
中      華      民      國    九十二    年      八      月      十三    日
                                  臺灣板橋地方法院民事第一庭
~B審判長法官  許瑞助
~B法      官  朱耀平
~B法      官  黃信滿
右為正本係照原本作成
本件不得再抗告。
中      華      民      國    九十二    年      八      月      十三    日
~B法院書記官  吳美瑤


司法院資訊處製作；財團法人民間司法改革基金會備份。
